---
title: "ds-prouni2018"
author: Thauan Godoy Agostini, Pedro Camargo de Souza, Mateus da Silva Montipo,
  Wesley Käfer Rüchel
output: html_document
date: "`r Sys.Date()`"
---

```{r setup, include=FALSE}
knitr::opts_chunk$set(echo = TRUE)
```

## PROUNI 2018

Reúne informações relacionadas aos cursos oferecidos pelo Prouni (Programa Universidade para Todos) tais como universidade, mensalidade e notas de corte, entre outras do PROUNI 2018.

URL::
https://brasil.io/dataset/cursos-prouni/cursos/

```{r}

library(dplyr)
library(ggplot2)
library(forcats)
library(stats)
library(class)

```

## Dados

Importação dos dados e alguns tratamentos.

```{r}

setwd("D:/Dev/prouni-2018-ds")

df <- read.csv("dataset/cursos-prouni.csv")

# remove variáveis não significativas ou duplas
exclude <- c("curso_id","cidade_filtro","campus_id", "curso_busca")
df <- df[,!(names(df)%in% exclude)]

# ajusta nome das variáveis
colnames(df)[8:12] <- c('cidade','uf','universidade','campus','curso')

```

## Funções auxiliares

Cria funções auxiliares.

```{r}

# normaliza valores numéricos
normalizar = function(x) { 
  (x - min(x)) / (max(x) - min(x))
}

# cálculo da acurácia do modelo
calcularacuracia = function(x) {
  (sum(diag(x)) / sum(rowSums(x))) * 100
}

```

# Análise dos dados

## Sobre os cursos

Cursos com as maiores quantidades (Top 10).

```{r}

data <- df %>% 
  group_by(curso) %>% 
  summarize(qnt=n()) %>% 
  arrange(desc(qnt)) %>% 
  top_n(10, qnt) %>%
  as.data.frame()

ggplot(data, aes(x = fct_reorder(curso, qnt), y = qnt)) +
  geom_col(fill="steelblue") +
  coord_flip() +
  geom_text(aes(label=qnt), vjust=0.5, hjust=1.5, color="white", size=3.5)+
  labs(x = "cursos", y = "quantidade")

```

Cursos com as menores quantidades (Top 10).

Nesse caso, utilizou-se a função distinct do pacote dplyr para não considerar cursos com quantidade iguais.

```{r}

data <- df %>% 
  group_by(curso) %>% 
  summarize(qnt=n()) %>% 
  arrange(desc(qnt)) %>% 
  distinct(qnt, .keep_all= TRUE) %>%
  top_n(-10, qnt) %>%
  as.data.frame()

ggplot(data, aes(x = fct_reorder(curso, qnt), y = qnt)) +
  geom_col(fill="steelblue") +
  coord_flip() +
  geom_text(aes(label=qnt), vjust=0.5, hjust=1.5, color="white", size=3.5)+
  labs(x = "cursos", y = "quantidade")

```

Estados com maior quantidade de cursos (Top 10).

```{r}

data <- df %>% 
  group_by(uf) %>% 
  summarize(qnt=n()) %>% 
  arrange(desc(qnt)) %>% 
  top_n(10, qnt) %>%
  as.data.frame()

ggplot(data, aes(x = fct_reorder(uf, qnt), y = qnt)) +
  geom_col(fill="steelblue") +
  geom_text(aes(label=qnt), vjust=1.6, color="white", size=3.5)+
  labs(x = "estado", y = "quantidade")


```

Quantidade de cursos por estado (todos estados).

```{r}

data <- df %>% 
  group_by(uf) %>% 
  summarize(qnt=n()) %>% 
  arrange(desc(qnt)) %>%
  as.data.frame()

ggplot(data, aes(x = fct_reorder(uf, qnt), y = qnt)) +
  geom_col(fill="steelblue") +
  coord_flip() +
  geom_text(aes(label=qnt), vjust=0, size=3.5)+
  labs(x = "estado", y = "quantidade")


```

## Sobre as mensalidades

Valores de mensalidade mais caras e mais baratas (Top 10).

Nesse caso, utilizou-se a função distinct do pacote dplyr para não considerar mensalidades com valores iguais.

```{r echo=FALSE}

df %>% 
  arrange(desc(mensalidade)) %>%
  distinct(mensalidade, .keep_all= TRUE) %>%
  slice_max(mensalidade, n=10) %>%
  select(mensalidade, curso, uf, universidade)

df %>%
  arrange(desc(mensalidade)) %>%
  distinct(mensalidade, .keep_all= TRUE) %>%
  slice_min(mensalidade, n=10) %>%
  select(mensalidade, curso, uf, universidade)

```

## Sobre as notas

Nota integral (ampla), maiores e menores notas (Top 5)

Nesse caso, utilizou-se a função distinct do pacote dplyr para não considerar notas com valores iguais.

```{r echo=FALSE}

df %>%
  arrange(desc(nota_integral_ampla)) %>%
  distinct(nota_integral_ampla, .keep_all= TRUE) %>%
  slice_max(nota_integral_ampla, n=5) %>%
  select(mensalidade, nota_integral_ampla, curso, uf, universidade)

df %>%
  arrange(desc(nota_integral_ampla)) %>%
  distinct(nota_integral_ampla, .keep_all= TRUE) %>%
  slice_min(nota_integral_ampla, n=5) %>%
  select(mensalidade, nota_integral_ampla, curso, uf, universidade)

```

## Modelos

Algoritmo de agrupamento - kmeans() sobre dois grupos (mensalidade e nota integral ampla).

```{r}

data <- df %>%
  select(mensalidade, nota_integral_ampla) %>%
  as.data.frame()

data <- data[complete.cases(data),]

grupos <- kmeans(data, 2, iter.max = 5)

grupos$cluster <- as.factor(grupos$cluster)

ggplot(data, aes(mensalidade, nota_integral_ampla, color = grupos$cluster)) +
  geom_point(show.legend = FALSE)

```

Algoritmo de classificação - knn() sobre dois grupos (mensalidade e nota integral ampla) para classificar o curso. Foram limitados aos cursos: Direito, Medicina e Administração.

```{r}

data <- df %>%
  select(mensalidade, nota_integral_ampla, curso) %>%
  filter(curso %in% c("Direito", "Medicina", "Administração")) %>%
  as.data.frame()


## remove NAs
data <- data[complete.cases(data),]


## normaliza elementos numéricos
## mensalidade e nota integral ampla
m_lista_normalizada = lapply(data[,c(1:2)], normalizar)


## joga para um frame
m_df_normalizado = as.data.frame(m_lista_normalizada)


## amostra com valores aleatórios 70%
amostra = sample(x = 1:nrow(data), size = 0.70 * nrow(data))


## amostra p/ treino
df_treino = m_df_normalizado[amostra,]

## qnt amostra de treino
nrow(df_treino)


# amostra p/ teste
df_teste = m_df_normalizado[-amostra,]

## qnt amostra de teste
nrow(df_teste)


## adiciona a variável curso nos frames
df_curso_treino = data[amostra,"curso"]
df_curso_teste = data[-amostra,"curso"]


## KNN()
previsoes = knn(train=df_treino, test=df_teste, cl=df_curso_treino, k=7)


# matriz de confusão
matrizconfusao = table(previsoes, df_curso_teste)
matrizconfusao


# acurácia do modelo
acuracia = calcularacuracia(matrizconfusao)
acuracia

```